臺灣高等法院刑事判決　　　　　　　 96年度上訴字第3738號
上　訴　人　臺灣臺北地方法院檢察署檢察官
被　　　告　甲○○
選任辯護人　賴重堯律師
上列上訴人因被告公共危險案件，不服臺灣臺北地方法院96年度
訴字第929號，中華民國96年8月15日第一審判決（聲請簡易處刑
案號：臺灣臺北地方法院檢察署96年度偵字第5322號），提起上
訴，本院判決如下：
    主  文
上訴駁回。
    理  由
一、查告發人即「台北鄉廈」管理委員會主任委員乙○○舉發被
    告甲○○以私設花檯之方式壅塞陸路，致生往來之危險，向
    檢察官提出「檢舉陳情書」。經原審諭知被告無罪，檢察官
    不服第一審判決，雖於上訴書內以乙○○為告訴人，並引據
    其請求檢察官上訴所述之理由，惟因檢察官上訴，係依刑事
    訴訟法第344、361條規定決定是否提起上訴，故其上訴乃法
    之所許，尚不得認其上訴有同法第367條前段情形而須以判
    決駁回之，合先敘明（最高法院90年度台上字第1469號判決
    參照）。
二、公訴意旨略以：被告係坐落在臺北市○○區○○路二段230
    號「新光信義華廈」管理委員會（下稱新光管委會）之主任
    委員。明知「新光信義華廈」後方之空地乃公眾往來於臺北
    市大安區○○○路○段2 巷與永康街間之陸路，竟於民國95
    年1 月間，以設置花檯之方式予以壅塞，致生往來之危險，
    因認被告涉犯刑法第185條第1項妨害公眾往來安全罪云云。
三、按犯罪事實應依證據認定之，無證據不得認定犯罪事實；不
    能證明被告犯罪者，應諭知無罪之判決，刑事訴訟法第154
    條第2 項、第301條第1項分別定有明文。又刑事訴訟法上所
    謂認定犯罪事實之證據，係指足以認定被告確有犯罪行為之
    積極證據而言，如未能發現相當證據或證據不足以證明，自
    不能以推測或擬制之方法，以為裁判基礎。而認定不利於被
    告之事實，須依積極證據，苟積極證據不足為不利被告之認
    定，若證據資料在經驗科學上或論理法則上尚有對被告較為
    有利之存疑，而無從依其他客觀方法排除此項合理之可疑，
    即不得以此資料作為斷罪之基礎。且刑事訴訟制度受「倘有
    懷疑，則從被告之利益為解釋」、「被告應被推定為無罪」
    之原則所支配，故得為訴訟上之證明者，無論為直接或間接
    證據，須客觀上於一般人均不致有所懷疑而達於確信之程度
    者，始可據為有罪之認定，倘其證明尚未達於「確信」之程
    度，而有合理可疑存在時，即難據以為被告不利之認定。
四、本件公訴人認被告涉犯刑法第185條第1項妨害公眾往來安全
    罪，無非以被告供述及證人陳聰德、證人即「新光信義華廈
    」總幹事彭丹墀等之證詞、臺北市政府工務局建築管理處會
    勘紀錄表及現場相片等為其證據。訊據被告固坦承係新光管
    委會主任委員，「新光信義華廈」於上開時、地設置花檯之
    事實不諱，惟堅詞否認有何妨害公眾往來安全之行為，辯稱
    ：「新光信義華廈」坐落基地即臺北市○○區○○段1小段
    24-1地號（下稱花檯基地）土地上之停車場原即有圍欄，因
    故遭撞壞遲未修繕。新光管委會為維護周圍環境安全，依法
    於94年12月27日第10屆第6次委員會決議在停車場東側加蓋
    未逾60公分之花檯，並函請主管機關核覆無異議後始予動工
    。因花檯基地係「新光信義華廈」建築基地，該基地地下一
    樓（松青超市）之樓地板，地面原即劃分為15個平面停車位
    ，臺北市○○○路○段2巷與永康街7巷並未相通，有一樓竣
    工平面圖、臺北市政府都市發展局電腦存檔之地形圖可為憑
    證，故花檯基地並非「既成巷道」或「既成道路」。且臺北
    市○○○路○段2巷通往信義路、永康街及其他巷道，並不
    受影響，自無壅塞道路可言等語。
五、經查：
(一)被告係坐落於臺北市○○區○○路二段230 號新光管委會之
    主任委員，該「新光信義華廈」之管理委員會於95年1 月間
    ，確實於「新光信義華廈」後方之臺北市大安區○○○路○
    段2 巷與永康街間設置花檯等情，業據證人即現任「新光信
    義華廈」總幹事彭丹墀證述明確，並有臺北市政府93年11月
    17日府工建字第09322708000號函、臺北市政府工務局建築
    管理處95年3月8日北市工建寓字第09561242900號函附會勘
    紀錄表1份及現場照片5幀附卷可參，上開事實應可認定。
(二)上開花檯基地為臺北市○○區○○段1 小段24-1地號上，有
    大安複字第003419號地籍圖謄本、臺北市政府都市發展局電
    腦存檔之地形圖各1 份在卷可稽；又該地號之土地所有權為
    新光人壽保險股份有限公司等在內之155 人所有，亦有該地
    號土地謄本1 份在卷足憑，足認花檯基地係「新光信義華廈
    」集合住宅之共有部分，應屬無訛。再以現場照片觀之，花
    檯基地之兩側均規劃為停車場，由臺北市大安區○○○路○
    段2巷往永康街方向之左側，亦為「新光信義華廈」地下停
    車場之入口車道，此有67年使字第1500號一樓竣工平面圖、
    現場照片2幀在卷可稽（原審簡卷第21頁、偵卷第17頁），
    參酌乙○○證述：該等停車場之停車格在設置花檯前即已存
    在，且似為「新光信義華廈」之收費停車格等語（原審卷第
    32頁）。綜上以觀，花檯基地既屬「新光信義華廈」集合住
    宅共有，並依建築法規核准規劃為「新光信義華廈」之停車
    場，復設有「新光信義華廈」地下停車場之入口車道，客觀
    上應係私人土地，要無疑義，自不能僅因「新光信義華廈」
    平面停車場出入口未設置足以區隔之設施，致令他人為求方
    便恣意穿梭「新光信義華廈」之平面停車場，即認花檯基地
    為「既成道路」或「既成巷道」。
(三)又新光管委會於94年12月27日第10屆第6 次委員會決議：在
    停車場東側加蓋未逾60公分花檯，並曾先函詢臺北市政府都
    市發展局，經相關單位會勘結果，認為花檯部分並未構成違
    建查報取締要件，柵欄部分亦僅需向警察機關申請補辦手續
    ，此有「新光信義華廈」委員會會議紀錄、臺北市政府工務
    局建築管理處會勘紀錄表各1 份在卷可稽（偵卷第85至91頁
    ）。雖上開會勘紀錄表警察局大安分局表示：該處設立花檯
    會造成民眾由新生南路二段2 巷右轉進入後只能由信義路轉
    出等情，惟花檯基地既屬「新光信義華廈」集合住宅之私有
    土地，且「新光信義華廈」已於該花檯上方設置大幅標示，
    指示一般往來民眾行車遵循之方向，公眾可依現有巷道自由
    通行於臺北市大安區○○○路○段與永康街之間，並無任何
    阻礙，有現場照片11幀及臺北市政府都市發展局電腦存檔地
    形圖1紙在卷可稽（偵卷第30至34、84頁），故新光管委會
    決議於其共有之私有土地上設置花檯，即難認有致生往來危
    險之情。
六、綜上所述，由卷內所存之證據，花檯基地客觀上應認係私人
    土地，非屬「既成道路」或「既成巷道」。且設置花檯，亦
    無致生往來危險之情，檢察官所提出之證據，尚未達一般人
    均不致有所懷疑足以確信之程度。此外，復查無其他積極證
    據足證被告確實有檢察官所指犯行，依照前開說明，應為被
    告有利之認定。原審諭知被告無罪之判決，核無違誤。
七、檢察官上訴意旨略以：被告所設置矮牆（花檯）所阻斷之巷
    道道路，係屬公眾往來通行之陸路，且依卷內照片及被告自
    白、證人乙○○之證述，矮牆（花檯）確實已阻斷該巷道道
    路之通行，縱被告於花檯上私設繞道行駛之標示，惟人車通
    行至道路半途始見該標示，客觀上已造成人車難以順利通行
    之風險等語。然遍查卷內資料，被告僅自承於上開時、地經
    新光管委會決議設置花檯，並無坦承犯行之自白。且如上認
    定，花檯基地為「新光信義華廈」之建築基地，依一樓平面
    竣工圖顯示該地早已設置停車場供住戶停車之用，自非公眾
    往來之陸路。又花檯基地既非「既成道路」或「既成巷道」
    ，公眾往來本應遵循相關法令規畫之現有巷道通行，而依卷
    內照片，臺北市○○○路○段與永康街間之往來既現有巷道
    可供通行，自難謂花檯之設置有壅塞陸路往來之危險。從而
    ，檢察官之上訴，為無理由，自應予以駁回。
據上論斷，應依刑事訴訟法第368條，判決如主文。
本案經檢察官覃正祥到庭執行職務。
中　　華　　民　　國　　96　　年　　12　  月　　28　　日
                  刑事第二庭審判長法  官  呂丹玉
                                  法  官  王詠寰
                                  法  官  李麗玲
以上正本證明與原本無異。
檢察官如不服本判決應於收受本判決後10日內向本院提出上訴書
狀，其未敘述上訴理由者，並得於提起上訴後10日內向本院補提
理由書狀（均須按他造當事人之人數附繕本）。
                                  書記官  廖婷璇
中　　華　　民　　國　　96　　年　　12　　月　　28　　日
